臺灣苗栗地方法院刑事判決
110年度訴字第477號
公  訴  人  臺灣苗栗地方檢察署檢察官
被      告  王裕博


            陳尤城



上  一  人
選任辯護人  林宜慶律師（法扶律師）
            王苡斯律師（法扶律師，111年5月10日解除委任）
上列被告因加重詐欺等案件，經檢察官提起公訴（109年度偵字
第5801號、110年度偵字第829號），本院判決如下：
    主  文
甲○○、乙○○被訴對丙○○犯加重詐欺取財及一般洗錢部分，均公訴
不受理。
    理  由
一、公訴意旨略以：被告乙○○、甲○○與所屬詐欺集團之成員共同
    意圖為自己不法之所有，基於冒用公務員名義3人以上共同犯
    詐欺取財、掩飾隱匿詐欺所得去向之洗錢犯意聯絡，先由該
    詐欺集團之不詳成員於民國109年9月間，令李亦庭（所涉詐
    欺等犯行經檢察官另為不起訴處分）交付如附表一所示之帳
    戶，作為詐騙人頭帳戶之用，再由詐欺集團之不詳成員於附
    表二所示之時間，以附表二所示之方式，詐騙告訴人丙○○，
    致其陷於錯誤，而於附表二所示時間，匯款至附表一所示之
    帳戶內。上開詐欺集團成員待告訴人丙○○匯入款項後，即指
    示李亦庭以附表三所示時地及方式提領詐騙贓款，再於附表
    三所示之時間地點，交付給被告乙○○，而被告乙○○復以附表
    三所示之方式將贓款上繳被告甲○○。被告乙○○可因此獲得每
    次新臺幣（下同）2,000元之報酬，被告甲○○則可獲得經手
    款項之百分之二作為報酬。因認被告2人涉犯刑法第339條之
    4第1項第1款、第2款之冒用政府機關或公務人員名義三人以
    上共同犯詐欺取財罪嫌、洗錢防制法第14條第1項之一般洗
    錢罪嫌等語。 
二、同一案件繫屬於有管轄權之數法院者，由繫屬在先之法院審
    判之；未經共同直接上級法院裁定者，繫屬在後之法院，屬
    不得為審判之法院，應對重複起訴之案件，諭知不受理之判
    決，此觀刑事訴訟法第8條、第303條第7款規定自明。而決
    定案件起訴之先後，應以起訴書送交法院之日、即案件繫屬
    於法院之日為準。上開所稱案件，係指同一案件，於前後不
    同訴訟（即數訴）經比較後，被告相同，其犯罪事實亦相同
    者，即屬之。至犯罪事實之同一性，包括事實上同一及法律
    上同一，事實是否同一，委以其基本社會事實（或兼顧訴之
    目的與侵害性內容是否相同）判斷；法律上之同一，無論其
    為實質上一罪（如集合犯、接續犯）或裁判上一罪（如想像
    競合犯），因實體法上作為一罪，刑罰權祇有一個，仍屬同
    一之犯罪事實。縱使因為先後起訴而成為兩訴之訴訟標的，
    仍為同一案件（最高法院110年度台上字第5813號判決意旨
    參照）。
三、經查，告訴人丙○○因遭被告2人所屬詐欺集團詐騙而先後於1
    09年9月11日12時39分許、109年9月14日13時24分許匯款至
    葉梅花申請開立之彰化銀行帳戶、郵局帳戶，而由葉梅花提
    領款項後交與被告乙○○，再經被告乙○○交付與被告甲○○以轉
    交上手，被告甲○○就此部分涉犯組織犯罪防制條例第3條第1
    項後段之參與犯罪組織罪嫌、刑法第339條之4第1項第2款之
    三人以上共同犯詐欺取財罪嫌、洗錢防制法第14條第1項之
    一般洗錢罪嫌，被告乙○○就此部分涉犯刑法第339條之4第1
    項第2款之三人以上共同犯詐欺取財罪嫌、洗錢防制法第14
    條第1項之一般洗錢罪嫌，業經臺灣臺中地方檢察署檢察官
    以109年度偵字第32633號、109年度少連偵字第412號、110
    年度少連偵字第43、113號提起公訴，並於110年3月18日繫
    屬臺灣臺中地方法院，嗣由該法院以110年度金訴字第194號
    判決分別判處被告甲○○、乙○○有期徒刑2年1月、1年6月，被
    告2人不服該判決提起上訴，經臺灣高等法院臺中分院於111
    年5月26日以111年度金上訴字第372號、第377號駁回上訴（
    下稱前案），有上開起訴書、判決書、臺灣高等法院被告前
    案紀錄表附卷可參（見本院卷第18、25、151至248頁），佐
    以告訴人丙○○證述遭詐騙之過程（見偵字第829號卷第273至
    283頁），丙○○係遭詐欺集團詐騙而於109年8月31日至同年9
    月21日陸續匯款，是被告2人與所屬詐欺集團就前案（丙○○
    於109年9月11日、14日匯款）與本案附表二部分（丙○○於10
    9年9月21日匯款）所涉犯加重詐欺取財罪，主觀上係基於單
    一之犯意，以數個舉動接續進行，而侵害同一法益，在時間
    、空間上有密切關係，以包括之一行為評價為合理，應論以
    接續犯之實質上一罪關係，而為同一案件。惟檢察官就此部
    分復於110年11月16日向本院提起公訴，有臺灣苗栗地方檢
    察署110年11月9日苗檢松宇110偵829字第1109023034號函上
    所蓋用之本院收文章戳可參（見本院卷第5頁），則本案被
    告2人如附表二被訴之加重詐欺取財、洗錢犯行顯屬後起訴
    、後繫屬於法院之案件，揆諸前開說明，爰不經言詞辯論，
    逕就此部分諭知不受理之判決。
據上論斷，應依刑事訴訟法第303條第7款、第307條，判決如主
文。
中　　華　　民　　國　　111 　年　　6 　　月　　16　　日
            刑事第二庭  審判長法  官  林卉聆
                              法  官  魏正杰
                              法  官  林信宇
以上正本證明與原本無異。　　　　　　　　　　　　　　　　
如不服本判決應於收受判決後20日內向本院提出上訴書狀，並應
敘述具體理由。其未敘述上訴理由者，應於上訴期間屆滿後20日
內向本院補提理由書(均須按他造當事人之人數附繕本)「切勿逕
送上級法院」。告訴人或被害人如對本判決不服者，應具備理由
請求檢察官上訴，其上訴期間之計算係以檢察官收受判決正本之
日期為準。　　　　　　　　　　　　　　　　　　　　　　　
                              書記官  林佩萱  
中　　華　　民　　國　　111 　年　　6 　　月　　16　　日
附表一（即起訴書附表一編號2）：
帳戶所有人 帳戶資料 李亦庭 台灣中小企業銀行000-00000000000號帳戶(下稱台企帳戶) 中國信託銀行000-000000000000號帳戶(下稱中信652帳戶) 

附表二（即起訴書附表二編號7）：
告訴人 施用之詐術 匯款時間 匯款方式 所匯入之帳戶 金額 (新臺幣) 丙○○ 假冒檢察官、員警辦案佯稱涉案 109年9月21日 臨櫃匯款 中信652帳戶 30萬元     台企帳戶 30萬元 

附表三（即起訴書附表三編號2）：
贓款交付人員 交付時間 交付地點 交付金額 第一層收水 第二層收水 第三層收水     交付之時間、地點及方式   李亦庭 109年9月21日 苗栗縣頭份市和平路路易莎咖啡 42萬 不明 乙○○ 甲○○      乙○○於109年9月21日將贓款共計42萬元以丟包之方式，放置於苗栗縣頭份市下公園男廁內，由甲○○前去取包裹